【裁判字號】    98,訴,3216
【裁判日期】    981027
【裁判案由】    毒品危害防制條例
【裁判全文】
臺灣板橋地方法院刑事判決              98年度訴字第3216號
公  訴  人  臺灣板橋地方法院檢察署檢察官
被      告  甲○○
上列被告因毒品危害防制條例案件，經檢察官提起公訴（98年度
毒偵字第5165號），被告於本院準備程序進行中就被訴事實為有
罪之陳述，經本院合議庭裁定由受命法官獨任進行簡式審判程序
，判決如下：
    主  文
甲○○施用第一級毒品，累犯，處有期徒刑捌月；又施用第二級
毒品，累犯，處有期徒刑肆月，扣案甲基安非他命壹包（驗餘毛
重零點柒肆公克）沒收銷燬之。應執行有期徒刑拾月，扣案甲基
安非他命壹包（驗餘毛重零點柒肆公克）沒收銷燬之。
    事  實
一、甲○○前因施用毒品案件，經本院以93年度毒聲字第390 號
    裁定送觀察、勒戒後，因無繼續施用毒品之傾向，於民國93
    年5 月5 日經釋放出所；又因施用第一級、第二級毒品案件
    ，復經本院以96年度訴字第2881號判決分別判處有期徒刑4
    月、2 月，定應執行有期徒刑5 月確定後，於97年6 月25日
    縮刑期滿執行完畢。詎猶不知悔改，竟基於施用第一級毒品
    海洛因及第二級毒品甲基安非他命之犯意，於98年7 月12日
    17時許，在桃園縣桃園市○○路附近某電子遊戲場廁所內，
    以將海洛因粉末捲入香菸內點燃吸取所生煙霧方式，施用第
    一級毒品海洛因1 次，後再以將甲基安非他命結晶置入玻璃
    球中燒烤吸取所生煙霧方式，施用第二級毒品甲基安非他命
    1 次。嗣於翌（13）日20時40分許，為警在臺北縣鶯歌鎮○
    ○○路3 號3 樓查獲，並扣得甲基安非他命1 包（驗餘毛重
    0.74公克），經採集其尿液送驗，結果呈海洛因代謝物可待
    因、嗎啡類、安非他命、甲基安非他命陽性反應。
二、案經桃園縣政府警察局龜山分局報告臺灣板橋地方法院檢察
    署檢察官偵查起訴。
    理  由
一、本案被告甲○○所犯係死刑、無期徒刑、最輕本刑為三年以
    上有期徒刑以外之罪，且非高等法院管轄之第一審案件，其
    於準備程序中就被訴事實為有罪之陳述，經本院告知簡式審
    判程序之旨，並聽取公訴人、被告之意見後，經合議庭裁定
    由受命法官獨任進行簡式審判程序，合先敘明。
二、上揭犯罪事實，業經被告於本院準備程序及審理中坦承不諱
    ，並有扣得且經臺灣檢驗科技股份有限公司98年7 月30日編
    號：UL/2009/70681 號濫用藥物檢驗報告鑑定確認之甲基安
    非他命1 包（驗餘毛重0.74公克）可資佐證。另查被告經查
    獲所採得之尿液送驗後，確認檢驗結果呈可待因、嗎啡類、
    安非他命、甲基安非他命陽性反應，亦有桃園縣政府警察局
    龜山分局被採尿人尿液暨毒品真實姓名與編號對照表、前開
    公司出具之98年7 月31日編號：UL/2009/70694 號濫用藥物
    檢驗報告各乙份在卷可憑。綜上，足認被告之自白與事實相
    符，洵堪採為認定事實之依據，本案事證明確，被告犯行已
    堪認定。
三、又按92年7 月9 日新修正之毒品危害防制條例刪除二犯及三
    犯之規定，一改修法前繁雜之處遇程序，僅將施用毒品者簡
    化區分為初犯、再犯，並認施用毒品者係屬病患性犯人，以
    觀察、勒戒戒除其身癮，並以強制戒治去除其心癮。經觀察
    、勒戒或強制戒治執行完畢釋放後，若係5 年後再犯該條例
    第10條施用毒品罪者，與同條例第20條第1 項、第2 項關於
    「初犯」之處理方式相同，檢察官應先聲請法院裁定令被告
    入勒戒處所觀察、勒戒，並視有無繼續施用毒品傾向，決定
    應予釋放、為不起訴之處分，或應聲請法院裁定令入戒治處
    所強制戒治；若係5年內「再犯」同條例第10條施用毒品罪
    者，依同條例第23條第2項規定，檢察官則應依法追訴。觀
    諸該條例第20條第3項之修正理由：「觀察、勒戒或強制戒
    治5 年後再犯者，顯見前所實施之觀察、勒戒或強制戒治已
    足以遮斷其施用毒品之癮，為期自新及協助其戒除毒癮，對
    此5年後再犯者，爰明定仍適用初犯之規定，先經觀察、勒
    戒、強制戒治之程序。」及同條例第23條第2項之修正理由
    ：「為配合簡化施用毒品犯之刑事處遇程序，並鑑於經觀察
    、勒戒或強制戒治執行完畢釋放後5年內再犯者，其再犯率
    甚高，原據以實施之觀察、勒戒及強制戒治既已無法收其實
    效，自應施以刑事處遇。」顯然如施用毒品者係前經觀察、
    勒戒或強制戒治等治療程序執行完畢5年後，始再施用毒品
    之「初犯」，因前所執行之觀察、勒戒或強制戒治已足收戒
    除毒癮之效，自應重新執行觀察、勒戒或強制戒治等治療程
    序，並於治療程序執行完畢後，由檢察官為不起訴處分，毋
    庸對之追訴處罰；反之，在「再犯」之情形，因其先前所為
    治療程序顯未能收戒斷毒癮之效，且考量施用毒品者之再犯
    率偏高，乃簡化其刑事處遇程序，而逕予追訴處罰，不再施
    以治療程序。參酌上開立法理由，修正毒品危害防制條例就
    施用毒品者，祇於「初犯」及「5年後再犯」二種情形，有
    其追訴條件之限制，即須於初犯經觀察、勒戒或強制戒治釋
    放後，5年內均無施用毒品之行為，始能認其前所實施之觀
    察、勒戒或強制戒治已足遮斷毒癮，而得於5年後再犯時，
    再予適用初犯之規定，重行觀察、勒戒等程序。倘5年內已
    經再犯，被依法追訴處罰，縱其第3次（或第3次以上）施用
    毒品之時間在初犯釋放5年以後，即與「5年後再犯」之情形
    有別，且因已於「5年內再犯」，顯見其再犯率甚高，原實
    施觀察、勒戒或強制戒治，已無法收其實效，而無5年戒斷
    期之存在，自無再經觀察、勒戒及強制戒治之必要，應由檢
    察官逕行起訴，始符新法修正之本旨。是被告前因施用毒品
    案件，除經送觀察、勒戒之執行外，更另曾於執行完畢後5
    年內再犯而經判處罪刑確定，有臺灣高等法院被告前案紀錄
    表乙份在卷可佐，被告於第1次觀察、勒戒執行完畢後，既
    曾有再犯施用毒品之紀錄，本次被告所犯毒品危害防制條例
    第10 條之罪，自非屬毒品危害防制條例第20條第3項所定「
    5年後再犯」之情形，而應依法追訴，附此敘明。
四、核被告所為，係犯毒品危害防制條例第10條第1 項之施用第
    一級毒品罪及同條第2 項之施用第二級毒品罪。其施用第一
    級毒品海洛因前持有第一級毒品海洛因之低度行為，及施用
    第二級毒品甲基安非他命前後持有第二級毒品甲基安非他命
    之低度行為，應分別為施用之高度行為所吸收，均不另論罪
    。又被告所犯上開兩罪，犯意各別、行為互殊、罪名有異，
    應予分論併罰。又被告有如犯罪事實欄所載之犯罪科刑執行
    情形，此觀諸前述卷附之被告前案紀錄表即明，其受有期徒
    刑之執行完畢後，5 年以內故意再犯本件有期徒刑以上之施
    用第一、二級毒品罪，均為累犯，應各依刑法第47條第1 項
    之規定加重其刑。爰審酌被告前已因施用毒品案件經送觀察
    、勒戒，並經法院判處罪刑確定在案而仍不能戒除毒癮，再
    次漠視法令禁制而犯本罪，顯見其戒除毒癮之意志薄弱，及
    其犯後坦承犯行，態度尚佳等一切情狀，分別量處如主文所
    示之刑，並定其應執行刑，以示懲儆。
五、扣案甲基安非他命1 包（驗餘毛重0.74公克），為被告持有
    供施用之第二級毒品，而本件甲基安非他命為細微結晶，部
    分已沾附於塑膠袋上，若欲完全析離，雖非不可能，但此舉
    對毒品危害防制政策之施行，並無特殊助益，且徒費執行之
    成本，故均併依毒品危害防制條例第18條第1 項前段規定宣
    告沒收銷燬之，以符執行之實際。
據上論斷，應依刑事訴訟法第273 條之1 第1 項、第299 條第1
項前段，毒品危害防制條例第10條第1 項、第2 項、第18條第1
項前段，刑法第11條前段、第47條第1 項、第51條第5 款，判決
如主文。
本案經檢察官蘇振文到庭執行職務。
中    華    民    國    98    年    10    月    27    日
                  刑事第六庭  法  官  盧軍傑
上列正本證明與原本無異。
如不服本判決，應於判決送達後10日內敘明上訴理由，向本院提
出上訴狀 (應附繕本) ，上訴於臺灣高等法院。其未敘述上訴理
由者，應於上訴期間屆滿後20日內向本院補提理由書「切勿逕送
上級法院」。
                              書記官  周玉茹
中    華    民    國    98    年    10    月    27    日
附錄本案論罪科刑法條全文：
毒品危害防制條例第10條
施用第一級毒品者，處6月以上5年以下有期徒刑。
施用第二級毒品者，處3年以下有期徒刑。


司法院資訊處製作；財團法人民間司法改革基金會備份。
